臺灣臺中地方法院刑事判決　　　　　　　 100年度易字第48號
公　訴　人　臺灣臺中地方法院檢察署檢察官
被　　　告　羅培鈞
　　　　　　許俊男
上列被告等因竊盜案件，經檢察官提起公訴（99年度偵字第
18241 號），本院判決如下：
    主    文
羅培鈞共同犯竊盜罪，累犯，處有期徒刑柒月。
許俊男共同攜帶兇器竊盜，累犯，處有期徒刑捌月。
    犯 罪 事 實
一、羅培鈞於民國86年因肅清煙毒條例案件，經本院以86年度訴
    字第2739號判決有期徒刑3 年2 月，並經臺灣高等法院臺中
    分院（下稱臺中高分院）以87年度上訴字第397 號上訴駁回
    確定；又於87年間因犯贓物案件，經本院以88年度緝訴字第
    39號判決有期徒刑1 年確定，並經法院裁定應執行有期徒刑
    3 年6 月確定，於89年11月22日縮短刑期假釋出監付保護管
    束；又因施用毒品案件，經本院以91年度訴字第602 號判決
    判處有期徒刑1 年4 月、10月，應執行有期徒刑1 年8 月，
    經臺中高分院以91年度上訴字第663 號判決上訴駁回確定；
    再於91年間因施用毒品案件，經本院以91年度中簡字第183
    號判決有期徒刑6 月確定後，復與前開施用毒品案件，經臺
    中高分院以91年度聲字第797 號裁定其應執行有為期徒刑2
    年4 月確定，且經撤銷上開假釋，入監執行殘刑1 年4 月17
    日，再於95年3 月1 日縮短刑期假釋出監付保護管束；再於
    95年間因施用毒品案件，經本院以95年度中簡字第614 號判
    決判處有期徒刑5 月確定，嗣因符合中華民國九十六年度罪
    犯減刑條例規定，經本院以96年度聲減字第357 號裁定減其
    刑期二分之一；另於96年間因施用毒品案件，經本院96年度
    訴字第833 號判決判處有期徒刑11月、7 月確定，因符合上
    開減刑規定，經本院以96年度聲減字第3198號裁定減其刑期
    二分之一並定其應執行為有期徒刑8 月15日確定，且撤銷第
    二次假釋後，經入監服刑殘刑及接續執行後，於97年4 月24
    日執行完畢。許俊男前有多次竊盜前科，又於96年間因竊盜
    案件，經本院先後以96年度易字第1502號及96年度中簡字第
    1818號，分別判處有期徒刑8 月、8 月，應執行有期徒刑1
    年1 月及4 月確定，嗣經減刑並合併定應執行為有期徒刑8
    月15日確定，於98年12月6 日執行完畢。
二、羅培鈞（綽號「凱ㄟ」）與許俊男為朋友關係，均不知悔改
    ，因羅培鈞需有吊桿之大貨車吊載物品，渠2 人即與真實姓
    名年籍不詳綽號「楊ㄚ」之成年男子（按許俊男稱該男子為
    「兄仔」，下稱「楊ㄚ」），共同基於意圖為羅培鈞不法所
    有之犯意聯絡，由羅培鈞提供其女友蔡瓊妙所有車牌號碼24
    93-SE 號自用小客車及其友人所有0000000000號行動電話予
    「楊ㄚ」做為竊取大貨車之工具，再由「楊ㄚ」駕駛上開自
    用小客車搭載許俊男，並交付不詳門號行動電話予許俊男做
    為聯絡工具，於99年4 月21日（起訴書誤繕為同年月20日，
    業經公訴人更正在卷）凌晨4 時25分許，「楊ㄚ」駕駛上開
    自用小客車前往臺中市○○街與北平三街口處，即林良平所
    管領其上有吊桿之車牌號碼5V-385號大貨車停放處負責把風
    ，許俊男便獨自下車，在上開大貨車上取得客觀上具有危險
    性足供兇器使用之螺絲起子1 支，插入電門鎖發動該車而竊
    取之，許俊男駕駛該大貨車跟隨「楊ㄚ」駕駛之上開自用小
    客車前往南投縣某處，其間，因許俊男未跟上「楊ㄚ」駕駛
    之上開自用小客車，而於同日凌晨5 時5 分許，在臺中市○
    區○○○路229 號前以00-00000000 號公用電話撥打持交「
    楊ㄚ」使用之0000000000號行動電話約定會合地點，並經警
    調閱上開0000000000號行動電話通聯記錄、竊車及逃逸路線
    現場監視錄影畫面，始循線查悉上情。
二、案經臺中市警察局第二分局報請臺灣臺中地方法院檢察署檢
    察官偵查起訴。
    理    由
一、按被告以外之人於審判外之陳述，雖不符刑事訴訟法第159
    條之1 至第159 條之4 之規定，而經當事人於審判程序同意
    作為證據，法院審酌該言詞陳述或書面陳述作成時之情況，
    認為適當者，亦得為證據。當事人、代理人或辯護人於法院
    調查證據時，知有第159 條第1 項不得為證據之情形，而未
    於言詞辯論終結前聲明異議者，視為有前項之同意，刑事訴
    訟法第159 條之5 定有明文。核其立法意旨在於傳聞證據未
    經當事人之反對詰問予以核實，原則上先予排除。惟若當事
    人已放棄反對詰問權，於審判程序中表明同意該等傳聞證據
    可作為證據；或於言詞辯論終結前未聲明異議，基於尊重當
    事人對傳聞證據之處分權，及證據資料愈豐富，愈有助於真
    實發見之理念，且強化言詞辯論主義，使訴訟程式得以順暢
    進行，上開傳聞證據亦均具有證據能力。查：本判決所引之
    被告以外之人於審判外所為之陳述及卷內其他書證（供述證
    據部分），查無符合同法第159 條之1 至之4 等前4 條之情
    形，檢察官及被告於本院準備程序中均表示對該等傳聞證據
    無意見，並於本院審理時並未就卷內其他證據資料之證據能
    力有所爭執，且迄本院言詞辯論終結前，均未主張有刑事訴
    訟法第159 條第1 項不得為證據之情形，是應認已同意卷內
    證據均得作為證據，且經本院審酌上開傳聞證據作成時，較
    無人情施壓或干擾，亦無不當取證之情形，認為以之作為本
    案之證據亦屬適當，是上揭傳聞證據自具有證據能力。
二、訊據被告羅培鈞矢口否認有何竊盜犯行，辯稱：因「楊ㄚ」
    向伊借用上開自用小客車，伊不太認識「楊ㄚ」，故請許俊
    男將上開自用小客車開去給「楊ㄚ」，並把0000000000號行
    動電話交給許俊男，告知許俊男如接獲電話，伊要去醫院就
    醫，就要馬上回來。伊不知道「楊ㄚ」和許俊男是去偷車云
    云。被告許俊男固坦承於上開時地，「楊ㄚ」駕駛上開自用
    小客車搭載伊前去竊取上開大貨車，並跟隨「楊ㄚ」將竊得
    之大貨車駛往南投縣某處之事實，惟辯稱：羅培鈞沒有叫伊
    去偷車，是一個在羅培鈞位於黎明東路住處看過的男子載伊
    去偷車的，伊叫那人「兄仔」云云。經查：
  (一)99年4 月21日上午4 時25分許，「楊ㄚ」駕駛被告羅培鈞女
    友蔡瓊妙之上開自用小客車搭載被告許俊男，前往至臺中市
    ○○街與北平三街口，由被告許俊男下車持客觀上足以對他
    人生命身體安全構成威脅可供兇器使用之螺絲起子1 支，竊
    取林良平停放在該處其上有吊桿之車牌號碼5V-385號大貨車
    ，得手後，許俊男駕駛該大貨車跟隨「楊ㄚ」駕駛之上開自
    用小客車欲前往南投縣某處，因跟丟車且不會撥打「楊ㄚ」
    事先交付之某不詳門號行動電話，而於同日凌晨5 時5 分許
    ，在臺中市○區○○○路229 號前以00-00000000 號公用電
    話撥打當時「楊ㄚ」持用之0000000000號行動電話聯絡會合
    地點之事實，業據被告許俊男於本院審理中供陳明確（見本
    院卷第64、87頁反面、106 頁），核與被害人即證人林良平
    於警詢之證詞（見警卷16頁），大致相符，並有車牌號碼24
    93-SE 號自用小客車之車籍查詢基本資料詳細畫面1 紙、車
    輛協尋電腦輸入單1 份、失竊車輛及涉案車輛逃逸路線圖2
    張、監視器翻拍照片20張、通聯調閱查詢單5 份（見警卷第
    17至24、26至35頁）、臺中市警察局第二分局100 年2 月16
    日函文所檢送之失車案件基本資料詳細畫面報表、刑案現場
    照片（即被竊大貨車車門鎖、電門鎖等照片）12張（見本院
    卷第45至52頁）、被告許俊男於100 年4 月27日前往指證行
    竊當日凌晨5 時5 分許以公用電話撥打0000000000號行動電
    話地點之指認照片4 張及該公用電話查詢表1 紙在卷可憑（
    見本院卷第10 1至103 頁），足見被告許俊男此部分自白，
    核與事實相符，堪以採信。是起訴書記載本案案發時間為99
    年4 月20日上午4 時25分許，應係誤載，惟此業經檢察官公
    訴人當庭更正在卷（見本院卷第65頁）；另起訴書認「楊ㄚ
    」於案發當日係交付被告羅培鈞之0000000000號行動電話予
    被告許俊男聯絡跟車使用部分，應係誤認，本院自應予以更
    正。
  (二)又被告許俊男確係受被告羅培鈞委託，而與「楊ㄚ」之男子
    共同前往竊取上開大貨車之事實，業據證人即被告許俊男於
    99年7 月5 日警詢中證稱：伊於99年4 月21日沒有駕駛上開
    自用小客車，只有搭乘該車。伊於當日凌晨有偷竊上開大貨
    車，羅培鈞（綽號「凱ㄟ」）叫人載伊去偷該上開大貨車，
    因羅培鈞是伊朋友，被告羅培鈞拜託伊去偷車，說他要用到
    等語甚詳（見警卷第9 、10頁），參以許俊男於本院審理中
    證稱：「（警詢中，警察有無對你施以強暴強暴、脅迫、威
    脅、利誘？）沒有，警察是在看守所問我的。（你有無故意
    騙警察？）我騙警察做什麼。」等語，顯見許俊男於警詢中
    之證詞應非虛妄，堪以採信。
  (三)被告羅培鈞雖以前揭情詞置辯，然其於99年7 月19日警詢中
    辯稱：「於99年4 月21日上午4 時25分，在臺中市○區○○
    街二段與北平三街口，民宅監視凌晨5 時00分、5 時2 分（
    誤差快35分），發現一輛車輛，有1 名男子下車行竊大貨車
    ，該車經比對警察局路口監視器就是中華、黑色之自小客車
    2493-SE 號車，約15分鐘行竊得逞，失竊車輛與涉案車輛最
    後於5 時17分均由中投公路同向逃逸，你是否知道涉案車輛
    自小客車，是何人駕駛的？最後將失竊車輛放置何處？）我
    只知道自小客車2493-SE 號車輛是我朋友綽號「楊ㄚ」開去
    的，至於在那現場，我不知道是誰開的。「楊ㄚ」當時載許
    俊男（綽號「阿男」）一同出去。我聽「楊ㄚ」及許俊男說
    大貨車丟棄在南投市路邊。」、「（0000000000號行動電話
    ... 既係你在使用，為何稱未參與行竊車輛？）因當時將00
    00000000號行動電話借給許俊男使用，所以沒有參與偷車。
    （你為何知道嫌犯被告許俊男與「楊ㄚ」為行竊自大貨車5V
    -385號車輛之人？）因為他們說有一些重的東西要吊，那大
    貨車聽說有吊桿，所以「楊ㄚ」及許俊男來向伊借車載去偷
    大貨車來用」云云（見警卷第3 頁反面）；嗣於偵查中改稱
    ：許俊男向伊借用車牌2493-SE 號自用小客車，說是要去向
    朋友借吊東西的車子，還有「楊ㄚ」也有一起借車及000000
    0000號行動電話，他們借行動電話是說這樣比較好連絡，伊
    不知道他們借用的目的是要去偷車云云（見偵查卷第43頁）
    ；復於本院準備程序中辯稱：當時伊中風，手腳沒力，許俊
    男是作修車的就利用該段時間把車拿去給許俊男修理。伊不
    是把車借給許俊男，伊把車交給許俊男之目的是要讓他修車
    ，手機伊就放在車上，伊要用車的時候，就打那支手機叫許
    俊男開車回來載伊去就醫，不是將手機借給許俊男云云（見
    本院卷第37頁）；嗣於審理中又改稱：「（到底綽號「楊ㄚ
    」之人向你借車，還是許俊男向你借車？）「楊ㄚ」。（你
    剛為何稱許俊男向你借車？）因「楊ㄚ」我不大認識，我不
    放心把車交給他，我就請許俊男開去給「楊ㄚ」，因我車都
    是許俊男在作保養。（誰開口向你借車？）「楊ㄚ」。」、
    「（「楊ㄚ」是要向你借車，還是只是要你載他出去一下？
    ）借用車子。但沒有說借車的目的為何。（「楊ㄚ」借車，
    有無說何時回來？）沒有。我就直接叫許俊男載「楊ㄚ」出
    去。」（當天晚上幾點把車借「楊ㄚ」？許俊男和「楊ㄚ」
    何時把車開回還你？）晚上7 、8 點左右借「楊ㄚ」，那麼
    久了，我記不清楚。還車時間是隔天早上7 、8 點，但我不
    大清楚。」云云（見本院卷第59頁反面）。由上可知，被告
    羅培鈞前後所辯，反覆無據，不足採信。
  (四)再者，本案係警察根據竊車現場監視器畫面攝得車號2493-S
    E 號自小客車，並於99年5 月27日通知該車主蔡瓊妙製作警
    詢筆錄，知悉該自小客車及0000000000號行動電話平日係被
    告羅培鈞在使用，復根據該門號雙向通聯記錄及線報得知被
    告許俊男亦涉嫌，而於97年7 月5 日前往臺中監獄臺中分監
    對被告許俊男製作警詢筆錄乙節，業據證人即承辦之偵查佐
    楊英明於本院審理中詳證在卷（見本院卷第115 頁反面至11
    6 頁），且被告許俊男亦證稱其在車主蔡瓊妙於同年5 月29
    日製作警詢筆錄前，已於同年月20日因案入監執行，被告羅
    培鈞未曾前往探監等語（見本院卷第117 頁反面），可知偵
    查佐楊英明於99年5 月29日製作蔡瓊妙之警詢筆錄而懷疑被
    告羅培鈞涉案後，被告羅培鈞並無詢問被告許俊男與「楊ㄚ
    」之男子於案發當日究竟駕駛車碼2493-SE 號自小客車前往
    竊取何種車輛之機會，且被告羅培鈞亦於本院審理中陳稱：
    伊製作警詢筆錄前，伊女友跟伊說「楊ㄚ」、許俊男可能開
    上該自小客車去偷車，但伊不知道他們是偷何種車等語（見
    本院卷第65頁），然被告羅培鈞卻於警詢時供稱被竊之大貨
    車係有吊桿可吊載物品（見警卷第3 頁反面），且被告許俊
    男於警詢證稱係被告羅培鈞稱要用到大貨車拜託其竊取等語
    （見警卷第10頁），顯見確係被告羅培鈞為使用上開有吊桿
    之大貨車，而謀議由「楊ㄚ」之男子及被告許俊男前去竊取
    上開大貨車，並提供其平日使用之車碼2493-SE 號自小客車
    及0000000000號行動電話供「楊ㄚ」及被告許俊男竊車使用
    無訛。是被告羅培鈞辯稱未指使「楊ㄚ」之男子及被告許俊
    男前往偷車云云，係卸責之詞，及被告許俊男辯稱不是被告
    羅培鈞叫伊去偷車云云，則係迴護被告羅培鈞之詞，均無足
    採。
  (五)按以自己共同犯罪之意思，參與實施犯罪構成要件以外之行
    為，或以自己共同犯罪之意思，事先同謀，而由其中一部分
    人實施犯罪之行為者，均為共同正犯；亦即2 人以上以共同
    犯罪之意思，事前同謀，推由其中部分之人實施，其未參與
    實施之共謀者，為學說上所稱之共謀共同正犯，依司法院大
    法官釋字第109 號解釋，仍成立共同正犯（司法院大法官會
    議解釋釋字第109 號意旨參照）。次按共同正犯之所以應對
    其他共同正犯所實施之行為負其全部責任者，以就其行為有
    犯意之聯絡為限，若他犯所實施之行為，超越原計畫之範圍
    ，而為其所難預見者，則僅應就其所知之程度，令負責任，
    未可概以共同正犯論（最高法院50年臺上字第1060號判例意
    旨參照）。查，被告羅培鈞為使用上開有吊桿之大貨車，而
    謀議由「楊ㄚ」之男子及被告許俊男一同前去竊取上開大貨
    車，並提供其平日使用之車碼2493-SE 號自小客車及000000
    0000號行動電話供「楊ㄚ」及被告許俊男竊車使用，足見被
    告羅培鈞、許俊男及「楊ㄚ」之男子，就竊取大貨車之犯行
    ，有犯意之聯絡及行為之分擔。又依被告許俊男於本院審理
    中所陳：「楊ㄚ」當天來載伊前去偷車時，有給伊手機，但
    沒有給伊任何工具，伊下去偷車時，車門已經開了。偷車用
    的螺絲起子是在伊等從要偷的大貨車內拿的。這部車是「楊
    ㄚ」指定的，但「楊ㄚ」未下車等語（見本院卷第37、62、
    86頁），可知「楊ㄚ」搭載被告許俊男前去現場時，對於被
    告許俊男將拿取其指定竊取之大貨車上之螺絲起子發動電門
    鎖竊取上開大貨車，應有認識，惟被告羅培鈞當時並未在場
    ，足見被告羅培鈞對於攜帶兇器部分並無認識，是公訴人指
    稱被告羅培鈞有攜帶兇器竊盜之犯行，尚不足採。
  (六)綜上各節，被告2 人前揭辯解，均不可採。本件事證明確，
    被告2人上開竊盜犯行，俱堪認定，應分別予以依法論科。
三、查刑法第321條業經總統於100年1月26日以華總一義字第100
    00015561號令公布修正，並於100年1月28施行，本件被告前
    揭行為時刑法第321條加重竊盜罪規定為： 「犯竊盜罪而有
    左列情形之一者，處6月以上、5年以下有期徒刑：一、於夜
    間侵入住宅或有人居住之建築物、船鑑或隱匿其內而犯之者
    。二、毀越門扇、牆垣或其他安全設備而犯之者。三、攜帶
    兇器而犯之者。四、結夥三人以上而犯之者。五、乘火災、
    水災或其他災害之際而犯之者。六、在車站或埠頭而犯之者
    。前項之未遂犯罰之。」 修正後之刑法第321條則規定為：
    「犯竊盜罪而有下列情形之一者，處6月以上、5年以下有期
    徒刑，得併科新臺幣10萬元以下罰金：一、侵入住宅或有人
    居住之建築物、船艦或隱匿其內而犯之者。二、毀越門扇、
    牆垣或其他安全設備而犯之者。三、攜帶兇器而犯之者。四
    、結夥三人以上而犯之者。五、乘火災、水災或其他災害之
    際而犯之者。六、在車站、埠頭、航空站或其他供水、陸、
    空公眾運輸之舟、車、航空機內而犯之者。前項之未遂犯罰
    之。」是被告行為後法律已有變更，應依刑法第2條第1項之
    規定，為「從舊從輕」之比較。本案經比較新舊法後，以修
    正前刑法第321條之規定 （因舊法未規定得併科新臺幣10萬
    元以下罰金），有利於被告， 自應適用修正前刑法第321條
    之規定。
四、次按刑法第321 條第1 項第3 款之攜帶兇器竊盜罪，係以行
    為人攜帶兇器竊盜為其加重條件，此所謂兇器，其種類並無
    限制，凡客觀上足對人之生命、身體、安全構成威脅，具有
    危險性之兇器均屬之，包括扳手、鉗子、起子等物，且祇須
    行竊時攜帶此種具有危險性之兇器為已足，並不以攜帶之初
    有行兇之意圖為必要（最高法院79年臺上字第5253號判例及
    76年度臺上字第3929號判決意旨可資參照）。本件事實欄所
    述之螺絲起子，為金屬材質，且能插入電門鎖發動引擎，顯
    見其質地堅硬，如 持以揮打，客觀上對人之生命、身體、
    安全足以構成威脅而具有危險性，自屬兇器無訛，雖螺絲起
    子係被告許俊男於大貨車內取得，非其所攜往，然其既於行
    竊時攜之為工具，客觀上已足對他人之生命身體構成威脅，
    具有危險性，仍應成立刑法第321 條第1 項第3 款攜帶兇器
    竊盜罪（最高法院78年臺上字第4422號判例意旨參照）。是
    核被告被告許俊男所為，係犯修正前刑法第321 條第1 項第
    3 款攜帶兇器竊盜罪，被告羅培鈞所為，係犯行法第320 條
    第1 項竊盜罪。被告2 人與「楊ㄚ」之成年男子間有犯意之
    聯絡、行為分擔，且被告羅培鈞應僅就其所知之程度，負普
    通竊盜之共同正犯責任。公訴意旨固認被告羅培鈞所為涉犯
    刑法第321 條第1 項第3 款攜帶兇器竊盜罪，惟該部分並無
    積極證據足以佐證，已如前述，被告所為應係涉犯刑法第32
    0 條第1 項普通竊盜罪，而非同法第321 條第1 項第3 款攜
    帶兇器竊盜罪，公訴意旨認被告涉犯攜帶兇器竊盜罪，尚有
    未合，惟其基本事實同一，本院自應予以審理，並變更起訴
    法條。再被告被告羅培鈞、許俊男分別有犯罪事實欄依所載
    前科，分別於97年4 月24日、98年12月6 日執行完畢等情，
    有臺灣高等法院被告前案紀錄表及刑案資料查註紀錄表各2
    份在卷足憑，被告2 人各於該等徒刑執行完畢後5 年內，故
    意再犯本案有期徒刑以上之罪，均應論以累犯，並俱加重其
    刑。本院審酌被告許俊男前有多次竊盜前科，被告羅培鈞則
    有多次毒品前科，均素行不佳，有上開前案紀錄表可憑，均
    不知悔改，為圖一己私利，恣意竊取他人大貨車，造成被害
    人財產上之損失及生活上之不便，且迄未對被害人賠償分文
    ，甚屬不該，並兼衡被告許俊男於偵審程序中對自己上開竊
    盜犯行坦承認錯，被告被告羅培鈞則未能切身反省錯誤，未
    見悔意，暨被告羅培鈞於本案居於謀議指揮之角色，被告許
    俊男係聽命被告羅培鈞行事等一切情狀，爰分別量處如主文
    第1 、2 項各所示之刑，以資懲儆。
據上論斷，應依刑事訴訟法第299 條第1 項前段、第300 條，刑
法第2 條第1 項前段、第28條、第320 條第1 項、修正前刑法第
321 條第1 項第3 款、第47條第1 項，刑法施行法第1 條之1 第
1 項、第2 項前段，判決如主文。
本案經檢察官陳雅瑩到庭執行職務。
中    華    民    國   100    年    5     月    23    日
                  刑事第十一庭  法  官  廖純卿
以上正本證明與原本無異。
如不服本判決應於收受判決後10日內向本院提出上訴書狀，並應
敘述具體理由；其未敘述上訴理由者，應於上訴期間屆滿後20日
內向本院補提理由書（均須按他造當事人之人數附繕本）「切勿
逕送上級法院」。
                                書記官  柳寶倫
中    華    民    國   100    年    5     月    23    日
附錄本案論罪科刑法條依據
中華民國刑法第320條
（普通竊盜罪、竊佔罪）
意圖為自己或第三人不法之所有，而竊取他人之動產者，為竊盜
罪，處5  年以下有期徒刑、拘役或 5 百元以下罰金。
意圖為自己或第三人不法之利益，而竊佔他人之不動產者，依前
項之規定處斷。
前二項之未遂犯罰之。
修正前中華民國刑法第321條
（加重竊盜罪）
犯竊盜罪而有左列情形之一者，處 6 月以上、 5 年以下有期徒
刑：
一、於夜間侵入住宅或有人居住之建築物、船艦或隱匿其內而犯
    之者。
二、毀越門扇、牆垣或其他安全設備而犯之者。
三、攜帶兇器而犯之者。
四、結夥三人以上而犯之者。
五、乘火災、水災或其他災害之際而犯之者。
六、在車站或埠頭而犯之者。
前項之未遂犯罰之。